【裁判字號】    97,訴,1494
【裁判日期】    971211
【裁判案由】    請求撤銷贈與行為等
【裁判全文】
臺灣臺南地方法院民事判決              97年度訴字第1494號
原      告  乙○○○
訴訟代理人  陳培芬律師
被      告  丙○○
                        號
            甲○○
上列當事人間請求撤銷贈與行為等事件， 經本院於民國97年11月
27日言詞辯論終結，判決如下：
    主      文
被告丙○○、甲○○間，就坐落臺南縣永康市○○○段一六五二
之六一地號土地、所有權範圍全部，及其上同段五八七五建號即
門牌號碼臺南縣永康市○○路九二五巷一一弄一九號建物、所有
權範圍全部，於民國九十六年二月十五日所為之贈與債權行為及
於民國九十六年三月二十九日所為之所有權移轉物權行為，均應
予撤銷。
被告甲○○應將前項不動產於民國九十六年三月二十九日以贈與
為登記原因所為之所有權移轉登記予以塗銷。
訴訟費用新臺幣壹萬捌仟貳佰貳拾陸元由被告連帶負擔。
    事實及理由
一、被告丙○○、甲○○均經合法通知，未於言詞辯論期日到場
    ，核無民事訴訟法第386條所列各款情形，爰依原告之聲請
    ，由其一造辯論而為判決。
二、原告起訴主張：
（一）原告與被告丙○○為祖孫關係，被告丙○○為清償其父劉
      偉建生前對原告所負借款債務等問題，被告丙○○與原告
      於民國96年1月13日簽訂協議證明書約定：甲方（即被告
      丙○○）與承安醫院達成和解並收到第一筆慰問金後，即
      給付乙方（即原告）新臺幣（下同）50萬元作為扶養慰問
      金，並於96年3月5日前，收到承安醫院第二筆慰問金後，
      再給付原告50萬元。恐口說無憑，被告丙○○於96年1月
      13 日分別開出兩張50萬元之本票交付原告以茲證明；又
      依協議書第五條規定：甲方（即被告丙○○）同意與承安
      醫院達成和解後即給付父親劉偉建生前向乙方（即原告）
      借款10萬元，並於96年1月13日開立本票交付原告以茲證
      明。故被告丙○○應給付原告金額總計為110萬元。
（二）惟查，被告丙○○因未依約給付上開110萬元款項，原告
      曾向臺灣高雄地方法院聲請對被告丙○○核發支付命令，
      經臺灣高雄地方法院於96年3月21日核發96年度促字第
      22457 號支付命令在案，被告不服對支付命令聲明異議。
      嗣後，原告向法院起訴請求被告丙○○清償上開110萬元
      債務，業經臺灣高雄地方法院以97年度訴字第510號民事
      判決原告勝訴確定在案。
（三）詎被告丙○○在臺灣高雄地方法院於96年3月21日核發支
      付命令後，為脫產目的，隨即於96年3月29日將其名下所
      有坐落台南縣永康市○○○段1652之61地號土地及其上同
      段5875建號號即門牌號碼臺南縣永康市○○路925巷11弄
      19號建物（以下簡稱系爭不動產）以贈與為原因，移轉所
      有權登記予其同胞兄弟即被告甲○○。
（四）按債務人所為之無償行為，有害及債權者，債權人得聲請
      法院撒銷之。債權人依第1項或第2項之規定聲請法院徹銷
      時，得並聲請命受益人或轉得人回復原狀。民法第244 條
      第1項、第4項定有明文。本件被告丙○○明知上開債務尚
      未向原告清償，為逃避原告追索，竟於96年3月29日以贈
      與為原因將系爭不動產所有權移轉登記予被告甲○○，致
      原告不能就系爭不動產追償，其所為之無償行為，顯已侵
      害原告之債權，自屬詐害原告債權之行為。
（五）綜上所述，原告謹依民法第244條第l項、第4項規定起訴
      請求撒銷被告間就系爭不動產於96年2月15 日所為之贈與
      行為及96年3月29日移轉登記之行為。並請求被告甲○○
      塗銷系爭不動產之所有權移轉登記，回復登記為被告丙○
      ○所有。
（六）並聲明：
      (1)被告丙○○及被告甲○○間，就系爭不動產於96年2月
        15日所為之贈與行為，及於96年3月29日所為之所有權
        移轉行為應予撤銷。
      (2)被告甲○○就系爭不動產於96年3月29日以贈與為原因
        所為所有權移轉登記應予塗銷，並回復登記為被告丙○
        ○所有。
三、被告均未於言詞辯論期日到場，亦未提出書狀作何聲明或陳
    述。
四、經查，原告主張被告丙○○於96年1月13日與原告簽訂協議
    證明書約定丙○○應給付原告110萬元，嗣因被告丙○○未
    依約給付上開款項，經原告於96年7月25日向本院起訴請求
    被告丙○○清償債務，經本院於96年8月24日以96年度訴字
    第1092號民事裁定，將上開民事事件移送臺灣高雄地方法院
    ，嗣經臺灣高雄地方法院於97年7月24日以97年度訴字第510
    號請求清償債務事件判決被告丙○○應給付原告110萬元，
    及自97年3月8日起至清償日止，按年息百分之5計算之利息
    ，並於97年9月3日確定在案；又系爭不動產原為被告丙○○
    所有，被告丙○○於96年2月15日以贈與為原因，將系爭不
    動產移轉所有權登記予被告甲○○，並於96年3月29日辦妥
    所有權移轉登記之事實，業據其提出協議證明書、臺灣高雄
    地方法院97年度訴字第510號民事判決及確定證明書、系爭
    不動產之土地、建物登記謄本等件為證，並有台南縣永康地
    政事務所97年11月3日所登記字第0970008821號函所附之土
    地登記申請書、土地贈與所有權移轉契約書及建築改良物贈
    與所有權移轉契約書等件附卷可憑，且經本院依職權取調本
    院96年度訴字第1092號及臺灣高雄地方法院97年度訴字第51
    0 號民事事件卷宗查明屬實；而被告對於原告主張之前開事
    實，已於相當時期受合法之通知，而未於言詞辯論期日到場
    ，亦未提出任何書狀或證據資料爭執，依民事訴訟法第280
    條第3項準用同條第1項之規定，應視同自認。綜上，堪認原
    告主張被告丙○○將系爭不動產於96年2月15日所為無償贈
    與被告甲○○，並於96年3月29日移轉所有權登記予被告甲
    ○○之行為，害及原告之債權等情為真實。
五、按債務人所為之無償行為，有害及債權者，債權人得聲請法
    院撤銷之；債權人依第1項或第2項之規定聲請法院撤銷時，
    得並聲請命受益人或轉得人回復原狀，民法第244條第1項、
    第4項前段定有明文。 又按是否有害及債權，以債務人行為
    時定之，故有害於債權之事實，須於行為時存在，苟於行為
    時有其他足以清償債務之財產，縱日後債務人財產減少，仍
    不構成詐害行為（最高法院90年度台上字第2194號、92年度
    台上字第821號判決參照）。經查被告丙○○將系爭不動產
    於96年2月15日無償贈與被告甲○○，並於96年3月29日移轉
    所有權登記予被告甲○○之物權行為，既已害及原告之債權
    ，已如前述，依前揭說明，原告自得請求撤銷系爭贈與之債
    權行為及所有權移轉登記之物權行為，並請求被告甲○○塗
    銷系爭因贈與所為之所有權移轉登記。
六、從而，原告依民法第244條第1項、第4項前段規定，請求撤
    銷系爭贈與之債權行為及所有權移轉登記之物權行為，並請
    求被告甲○○塗銷系爭因贈與所為之所有權移轉登記，為有
    理由，應予准許，爰判決如主文第1、2項所示。
七、本件依民事訴訟法87條第1項確定訴訟費用額（即裁判費18,
    226元）如主文第3項所示。
八、據上論結，本件原告之訴為有理由，依民事訴訟法第385 條
    第1項前段、第85條第2項、第87條第1項，判決如主文。
中    華    民    國    97    年    12    月    11    日
                  民事第二庭    法  官  翁金緞
以上為正本係照原本作成。
如對本判決上訴，須於判決送達後20日內向本院提出上訴狀（須
附繕本）。
中    華    民    國    97    年    12    月    11    日
                                書記官  彭建山


司法院資訊處製作；財團法人民間司法改革基金會備份。
